【裁判字號】    99,交聲,1648
【裁判日期】    990915
【裁判案由】    聲明異議
【裁判全文】
臺灣高雄地方法院交通事件裁定        99年度交聲字第1648號
原處分機關  交通部公路總局高雄區監理所
異  議  人  乙○○
即受處分人
代  理  人  甲○○
上列異議人即受處分人因違反道路交通管理處罰條例案件，對於
交通部公路總局高雄區監理所中華民國99年5 月27日所為之處分
（高監自裁字第裁80-BB0000000號），聲明異議，本院裁定如下
：
    主  文
原處分撤銷。
乙○○不罰。
    理  由
一、聲明異議意旨略以：異議人即受處分人（下稱異議人）乙○
    ○接獲交通部公路總局高雄區監理裁決書，指稱其所有車牌
    號碼7892-MH 號自用小客車，於民國98年6 月24日3 時許，
    在高雄市○○路與同盟路口，因不遵守道路交通標線指示之
    違規行為，為警逕行舉發，並依道路交通管理處罰條例第60
    條第2 項第3 款之規定，裁處罰鍰新臺幣（下同）1,200 元
    ，惟異議人所有之上開自用小客車，於98年6 月23日20時許
    停放在住處附近，至同年月24日上午10時許始發現失竊，旋
    至鳳山分局成功派出所報案，嗣於同年月24日12時許尋獲上
    開車輛，上開違規行為並非異議人所為，自不能歸責於異議
    人，爰依法聲明異議，請求撤銷上開處分等語。
二、原處分意旨略以：異議人乙○○所有車牌號碼7892-MH 號自
    用小客車，於98年6 月24日3 時許，行經高雄市○○路與同
    盟路口時，因「不遵守道路交通標線之指示」，經高雄市政
    府警察局交通大隊逕行舉發，嗣經原處分機關請舉發單位調
    查結果，仍認異議人有前開違規行為，原處分機關乃依前揭
    道路交通管理處罰條例第60條第2 項第3 款及違反道路交通
    管理事件統一裁罰基準及處理細則第41條、第43條、第44條
    及第67條之規定，裁處異議人罰鍰新臺幣（下同）1,200 元
    等語。
三、按法院受理有關交通案件，準用刑事訴訟法之規定，道路交
    通管理處罰條例第89條定有明文。又認定受處分人違規之事
    實，應依證據認定之，無證據不得認定違規事實，為前述道
    路交通管理處罰條例第89條規定而準用刑事訴訟法第154 條
    第2 項之規定。又事實之認定，應憑證據，如未能發現相當
    證據，或證據不足以證明，自不能以推測或擬制之方法，以
    為裁判基礎，此有最高法院40年台上字第86號判例足資參照
    。再認定犯罪事實所憑之證據，雖不以直接證據為限，間接
    證據亦包括在內，然而無論直接證據或間接證據，其為訴訟
    上之證明，須於通常一般之人均不致有所懷疑，而得確信其
    為真實之程度者，始得據為有罪之認定，倘其證明尚未達到
    此一程度，而有合理之懷疑存在而無從使事實審法院得有罪
    之確信時，即應由法院為諭知被告無罪之判決，此亦有最高
    法院76年臺上字第4986號判例足供參照。從而認定被告有罪
    ，就該有罪事實不能有任何之合理懷疑存在（beyond the r
    easonable doubt ），此為刑事訴訟法上法院認定事實之最
    重要原則之一，於法院審理行為人違反道路交通管理處罰條
    例案件時，亦當有其適用。易言之，法院於審理行為人違反
    道路交通管理處罰條例案件，當踐行完畢調查證據之程序後
    ，為事實之認定時，如就原處分機關所認定之行為人違規之
    事實仍有合理之訴訟上懷疑，而無法百分之百確信行為人確
    有該當於道路交通管理處罰條例各該處罰條文之構成要件事
    實時，此際即應依訴訟上之待證事實「倘有懷疑，則從被告
    之利益作解釋」之證據法則，作對受處分人有利之認定。復
    按「汽車駕駛人，駕駛汽車有下列情形之一，而本章各條無
    處罰之規定者，處新臺幣900 元以上1800元以下罰鍰：三不
    遵守道路交通標誌、標線、號誌之指示。」，道路交通管理
    處罰條例第60條第2 項第3 款定有明文。然此等違規行為所
    處罰之對象既以實際違規之汽車駕駛人為限，非汽車駕駛人
    既非實際違規之人，自無受罰之理。
四、本件異議人對其所有車輛於上開時、地確有違規行為乙節並
    未爭執，惟抗辯斯時車輛已遭竊等語。經查：
  (一)本件舉發通知單係以「逕行舉發」方式開單告發，有高雄市
    政府警察局舉發違反道路交通管理事件通知單在卷可按，嗣
    後再循車籍資料寄發違規通知單予異議人，並非由執勤之員
    警當場攔查駕駛人而舉發之違規行為，原已無法特定本件違
    規行為人確係異議人。
  (二)次者，觀諸卷附違規採證照片2 幀（見本院卷第16頁），係
    自該車後方拍攝，自其拍攝角度無從得見違規當時該車駕駛
    人之容貌，是該採證照片無從證明違規當時上開自用小客車
    確係由異議人駕駛。
  (三)異議人辯稱其所有之車牌號碼7892-MH 號自用小客車於前揭
    時、地並非由異議人所駕駛，應係該車失竊後，為竊賊駕駛
    始違規等節，經本院向高雄市政府警察局新興分局函調車號
    7892-MH 號自用小客車失竊報案紀錄核查屬實，有高雄市政
    府警察局新興分局99年6 月23日高市警新分偵字第09900172
    44號函暨所附周冠筆錄、高雄縣政府警察局車輛尋獲電腦
    輸入單、贓物認領保管單、車籍資料查詢等在卷可憑（見本
    院卷第27-32 頁）。報案人即異議人之子周冠雖係於舉發
    違規事實之98年6 月24日3 時許後，逾7 小時始於98年6 月
    24日上午10時許至高雄縣政府警察局鳳山分局成功派出所報
    案並製作警詢筆錄，時間似略有延滯，惟該延滯衡之一般用
    車習慣，尚不得單憑以遽而推認異議人所辯已不可採之依據
    。再者，證人即異議人之子周冠於98年6 月24日警詢時已
    陳稱其上開自用小客車平日由其使用，其於98年6 月23日晚
    上8 時10分許，將上開自用小客車停放在高雄縣鳳山市○○
    ○路1 號與3 巷口後，直至98年6 月24日上午10時許始發現
    該自用小客車失竊等語（見本院卷第222-23頁），核與異議
    人所述相符，即有可信之依據。況本案違規情節尚屬輕微，
    異議人或異議人之子周冠顯無刻意勞費周章報案，復又由
    周冠諱冒誣告重罪之風險，僅為逃避區區行政罰鍰之理，
    因認異議人所辯確可採信。從而，於98年6 月24日3 時許，
    在高雄市○○路與同盟路口，駕駛車牌號碼7892-MH 號自用
    小客車而有「不遵守道路交通標線之指示」之違規事實者，
    確非異議人或異議人之子周冠，當係該車失竊後之違規行
    為，異議人顯無何可以歸責之事由。是以本件並無任何積極
    證據足以證明異議人確有原處分機關認定之違規事實，原處
    分機關逕予裁罰，即有不當。
五、綜上所述，原處分機關及舉發單位均未能提出本件積極明確
    之證據，證明異議人確於上開時、地有「不遵守道路交通標
    線之指示」之違規行為，本件既不能證明異議人有原處分機
    關認定之違規事實，原處分機關逕依道路交通管理處罰條例
    第60條第2 項第3 款規定裁處異議人罰鍰1,200 元，即有未
    洽，自應由本院將原處分予以撤銷，改諭知異議人不罰，以
    資適法。
據上論斷，依道路交通案件處理辦法第20條前段，裁定如主文。
中    華    民    國    99    年    9     月    15    日
                  交通法庭    法  官    何秀燕
以上正本證明與原本無異。
如不服本裁定，應於收受送達後5 日內向本院提出抗告狀。
中    華    民    國    99    年    9     月    15    日
                              書記官    蔡蓓雅

司法院資訊處製作；財團法人民間司法改革基金會備份。
